ACORDAO-COMPLETO-2341085

ACÓRDÃO DE RELAÇÃO

ACÓRDÃO DE RELAÇÃO 518/2019 ATA 7/2019 - PLENÁRIO

Acórdão 518/2019-TCU-Plenário
Considerando que os presentes autos tratam de Relatório de Auditoria, realizado no âmbito do Fiscobras 2017, na Universidade Federal de Santa Catarina (UFSC) , com o objetivo de fiscalizar as obras de reestruturação e expansão da universidade, especificamente aquelas objeto do Contrato 175/2013, que tratam da construção do Centro de Ciências Biológicas (CCB) e de uma subestação elétrica com capacidade de 3500 KVA;
Considerando que, na instrução à Peça 101, a equipe de auditoria da então Secretaria de Controle Externo no Estado de Santa Catarina (Secex-SC) registrou que vistoriou a obra em 2/6/2017, constatou que 66,20% do valor contratual já havia sido medido e, ainda, apurou as seguintes impropriedades:
a) desequilíbrio econômico-financeiro do contrato decorrente de legislação superveniente que alterou a forma de incidência da contribuição previdenciária de empresas da construção civil, resultando em diferença indevida de R$ 1.129.641,54 em favor da empresa contratada;
b) sobrepreço decorrente de erros de cálculo na planilha orçamentária, que redundaram em um valor a maior no contrato de R$ 63.835,90;
c) projeto básico deficiente ou desatualizado, por não ter sido realizada a sondagem do solo para elaboração do projeto licitado e por inconsistências identificadas no orçamento da obra;
d) restrição à competitividade da licitação decorrente de critérios inadequados de habilitação e julgamento;
e) implantação do empreendimento sem obtenção de todas as licenças e autorizações emitidas pelos órgãos competentes; e
f) impropriedades na execução orçamentária, com a utilização de dotações impróprias para custear o empreendimento;
Considerando que este Tribunal, após as comunicações devidas e análises das defesas apresentadas, entendeu que as irregularidades não foram afastadas pelos elementos acostados aos autos e que as impropriedades causaram desequilíbrio econômico ao contrato;
Considerando que, por meio do Acórdão 2570/2018-TCU-Plenário, o TCU determinou à UFSC, com fundamento no art. 45 da Lei 8.443/1992 e no art. 250, inciso II, do Regimento Interno do TCU, que, no prazo de 30 (trinta) dias, adotasse providências junto à Empresa Salver Construtora e Incorporadora Ltda. no sentido de recompor a equação econômico-financeiro do Contrato UFSC 175/2013, bem como de realizar a compensação dos valores pagos a maior, decorrente de legislação superveniente que alterou a forma de incidência da contribuição previdenciária de empresas de construção civil, nos termos do art. 13 da Lei 12.844/2013, e, ainda, que fossem recompostos os preços dos serviços do Contrato UFSC 175/2013 nos quais foram identificados erros na aplicação de BDI nas fórmulas da planilha orçamentárias, especificamente quanto aos itens 4.1.2; 16.2.1; 19.3.9; 21.10.7; 34.1.12; 37.1.4; 45.1.86; 45.1.87; 58.1.2; 70.2.1; 73.3.9 e 86.2.1 da planilha, bem como de realizar a compensação dos valores pagos a maior nestes itens, além de dar ciência à UFSC, com fundamento no art. 7º da Resolução-TCU 265/2014, sobre falhas observadas nas obras objeto do Contrato UFSC 175/2013, para que fossem adotadas medidas internas com vistas à prevenção de ocorrência de outras semelhantes;
Considerando que, irresignada, a empresa Salver Construtora e Incorporadora Ltda. opôs Embargos de Declaração contra o item 9.1 Acórdão 2570/2018-TCU-Plenário (Peça 110) , arguindo, em essência, a existência de omissões e de contradições na deliberação embargada;
Considerando que, em consonância com as regras processuais, os embargos opostos são intempestivos, vez que a empresa foi notificada por meio do Ofício 0625/2018-TCU/Secex-SC, de 9/11/2018 (Peça) , recebido em 21/11/2018, conforme AR à Peça 108, tendo ingressado com o recurso em 6/12/2019 (Peça 110) , portando em data posterior ao término do prazo para interposição dessa modalidade (3/12/2018) ;
Considerando que a empresa embargante ingressou nos autos com a petição à Peça 116, em que relata ter recebido o Ofício 14/PROAD/2019 da UFSC, enunciando ciência acerca do acórdão proferido nestes autos, concedendo no ato, prazo de 5 (cinco) dias a contar do recebimento do ofício para que a interessada se manifestasse sobre as providenciadas elencadas no acórdão;
Considerando que a embargante alega que teria oposto embargos declaratórios a fim de haver sanadas as omissões, as obscuridades e as contradições elencadas e, ainda, requerendo que o recurso fosse recebido com o efeito suspensivo o qual não lhe foi aplicado, pois, mesmo após a oposição dos aludidos recursos, este Tribunal teria enviado ofício à UFSC requerendo o cumprimento das medidas impostas na deliberação e, como se não bastasse, a UFSC, na qualidade de contratante, mesmo antes do trânsito em julgado do acórdão, efetuou reajustes no contrato, alterando o preço da obra para menor;
Considerando que a empresa requereu que seja concedido de imediato o efeito suspensivo do acórdão proferido (Peças 104, 105 e 106) , bem como seja oficiada à universidade sobre a decisão;
Considerando que, mesmo que as medidas adotadas pela SEC-SC e pela UFSC tenham ocorrido antes da apreciação dos presentes embargos, não ocasionaram qualquer prejuízo para os envolvidos, podendo os atos praticados serem convalidados pela presente deliberação, uma vez que a intempestividade da peça recursal, pressuposto essencial para a sua admissibilidade, condiciona o seu não conhecimento e a manutenção, em seus exatos termos, do que antes foi decidido;
Considerando que os Embargos de Declaração não são a via apropriada para o reexame de questões de mérito ou mesmo apreciação de condições que deverão ser acordadas entre a contratante (UFSC) e contratada (embargante) e submetida a este Tribunal para aferição do adequado cumprimento da deliberação em fase posterior deste processo; 
	Considerando, por fim, que mesmo que conhecidos os presentes embargos, não haveria qualquer contradição, obscuridade ou omissão na deliberação atacada, nem tampouco foram apresentados elementos suficientes à aplicação de efeitos infringentes que resultem em reformulação de juízo anteriormente firmado;
	Os Ministros do Tribunal de Contas da União, reunidos em Sessão do Plenário, ACORDAM, por unanimidade, com fundamento nos arts. 32, inciso II, e 34 da Lei 8.443/1992, c/c os arts. 143, inciso V, alínea "f", e § 3º, 278 e 287 do Regimento Interno/TCU, em:
não conhecer dos presentes Embargos de Declaração, eis que não preenchem o requisito tempestividade, pressuposto essencial para a sua admissibilidade;
determinar à SEC-SC que avalie a pertinência das medidas já adotadas pela Universidade Federal de Santa Catarina (UFSC) para cumprimento das determinações a que se referem os subitens 9.1, 9.1.1, 9.1.2,  conforme documentos de Peças 114 a 117; 
	c) dar ciência desta deliberação à embargante e aos demais interessados;
1. Processo TC-Processo 009.206/2017-5 (RELATÓRIO DE AUDITORIA) 
	1.1. Responsável: Luiz Carlos Cancellier de Olivo (CPF XXX.667.419-XX) .
	1.2. Recorrente: Salver Construtora e Incorporadora Ltda. (CNPJ 00.521.113/0001-32) .
	1.3. Interessados: Congresso Nacional, Salver Construtora e Incorporadora Ltda. (CNPJ 00.521.113/0001-32) e Universidade Federal de Santa Catarina (CNPJ 83.899.526/0001-82) .
	1.4. Entidade: Universidade Federal de Santa Catarina.
	1.5. Relator: Ministro Aroldo Cedraz.
	1.6. Representante do Ministério Público: não atuou.
	1.7. Relator da deliberacao recorrida: Ministro Aroldo Cedraz.
	1.8. Unidade Técnica: Secretaria do TCU no Estado de Santa Catarina (Sec-SC) .
	1.9. Representação legal: Marcos Luís Wagner (29504/OAB-SC) e outros, representando Salver Construtora e Incorporadora Ltda. 
	1.10. Determinações/Recomendações/Orientações: não há.

Universidade Federal de Santa Catarina.

Luiz Carlos Cancellier de Olivo (CPF XXX.667.419-XX).

ACORDAO-COMPLETO-2355260

Acórdão 1225/2019 - Plenário

ACORDAO-COMPLETO-2557700

Acórdão de Relação 2585/2022 - Plenário

Acórdão de Relação

ACORDAO-COMPLETO-2409993

Acórdão 2530/2020 - Plenário

AROLDO CEDRAZ

Ministro Aroldo Cedraz.

Marcos Luís Wagner (29504/OAB-SC) e outros, representando Salver Construtora e Incorporadora Ltda.

Não atuou.

RELATÓRIO DE AUDITORIA (RA)

Secretaria do TCU no Estado de Santa Catarina (Sec-SC).